臺灣臺北地方法院刑事判決　　　　　　　 94年度易字第895號
公　訴　人　臺灣臺北地方法院檢察署檢察官
被　　　告　丙○○
選任辯護人　姜明遠律師
上列被告因恐嚇等案件，經檢察官提起公訴（九十四年度偵字第
六五二七號），嗣被告於本院準備程序進行中先就被訴事實為有
罪之陳述，經合議庭裁定改行簡式審判程序，本院判決如下：
    主  文
丙○○共同以強暴、脅迫使人行無義務之事，處有期徒刑伍月，
如易科罰金，以參佰元折算壹日；又共同意圖為自己不法之所有
，以恐嚇使人將本人之物交付，未遂，處有期徒刑伍月，如易科
罰金，以參佰元折算壹日。應執行有期徒刑捌月，如易科罰金，
以參佰元折算壹日。
    事  實
一、緣案外人庚○○（經判處應執行有期徒刑一年四月確定）於
    八十六年三月間，獲悉己○○（經判處有期徒刑六月確定）
    因承攬吉陽電子有限公司（下稱吉陽公司）新建工程而與該
    公司負責人戊○○有新臺幣（下同）二千三百餘萬元之工程
    款糾紛，己○○乃商請庚○○逼迫戊○○給付工程款，庚○○乃與己○○共同基於強制之犯意聯絡，由庚○○召集亦有
    犯意聯絡之丙○○、壬○○（經判處有期徒刑十月確定）及
    辛○○（經判處有期徒刑八月確定），先後十餘次與己○○
    一同前往臺北市○○路○段九十一巷三十八弄二十四號吉陽
    公司，與戊○○開協調會，惟戊○○因認為該工程尚未完工
    ，且完工部分亦有嚴重瑕疵，不願付款，而使多次協調會均
    無結果，丙○○、庚○○、壬○○、辛○○及己○○即共同
    基於單一之決意，以庚○○代己○○出面之名，於八十六年
    三月間至同年七月間，利用協調會以外之時間，由丙○○、
    庚○○、壬○○及辛○○多次共同至上址吉陽公司，並由庚○○對戊○○及其妻丁○○○揚稱：「我是松聯的仔仔」等
    語，或向戊○○、丁○○○脅稱：「我們黑道處理事情沒有
    這樣拖拖拉拉的，你走著瞧，一定會讓你好看」等語，欲以
    此方法要挾戊○○、丁○○○交付二千三百萬元，庚○○並
    帶領丙○○、壬○○及辛○○等人在吉陽公司門口守候，跟
    蹤監視戊○○（未妨害戊○○之自由），與指使不詳姓名者
    持石塊丟擲吉陽公司玻璃及送不明包裹前去戊○○住處，以
    此強暴、脅迫方法迫使戊○○給付上開工程款。迨同年六月
    十七日下午五時許，庚○○又帶領壬○○、丙○○等人前往
    吉陽公司找戊○○，適戊○○外出未遇，庚○○等人乃在吉
    陽公司附近聚湖宮前等候，嗣不耐久等，即招來吉陽公司之
    工地主任乙○○質問何以戊○○不出面處理，一言不合，壬○○遂以拳頭、鐵板凳毆打乙○○，使乙○○受有肩部挫傷
    之傷害（此部分乙○○已撤回告訴），並囑令轉告戊○○儘
    快出面解決，且揚言吉陽公司玻璃被打破即渠等所為，戊○○不勝其擾，終於同意給付工程款予己○○，並於同年七月
    九日在上開聚湖宮內簽立協議書，經過與包商會算結果，扣
    除遲延損失、請照費等及工程保留款三百萬元，戊○○當場
    支付現金二百萬元及簽發支票四百八十五萬元，事後己○○
    並從中給付一百萬元予庚○○以為酬謝。詎丙○○、庚○○
    、壬○○及辛○○仍不知足，明知戊○○與己○○就工程款
    糾紛已達成協議，戊○○無再為任何工程款給付之義務，竟
    另行起意，共同基於單一之決意及意圖為自己不法所有之犯
    意聯絡，於約一個月後之八十六年八月間，又先後四次共同
    前往吉陽公司找戊○○，託詞修補費只要一百萬元即足夠，
    強要戊○○、丁○○○從保留款中再交出二百萬元，並由庚○○向戊○○恐嚇稱：「我出來混不看白紙黑字，我說就算
    數；走著瞧，一定會讓你好看，出去走路小心點」等語，使
    戊○○及張王明春心生畏懼，惟戊○○及丁○○○認已有協
    議在先而拒絕交付，並報警處理，丙○○等人始未得逞。
二、案經臺灣臺北地方法院檢察署檢察官自動檢舉偵查起訴，經
    本院合議庭裁定以簡式審判程序審理。
    理  由
一、上揭事實，業據被告丙○○於本院審理時坦承不諱，經核與
    被害人戊○○、丁○○○、乙○○之指訴、證人甲○○、何
    中榮之證述相符，並經共犯庚○○、辛○○供承與被告一同
    向戊○○催討工程款、共犯壬○○供承與乙○○發生衝突及
    共犯己○○供承委託庚○○處理工程糾紛等情在卷，且有協
    議書、工程承攬合約、生永中醫診所病歷表各一份附卷可稽
    （見八十六年度他字第二八四五號原卷第十九頁至第二十三
    頁、第五十四頁至第五十六頁、第二十八頁反面，附於壬○○案卷內），堪認被告之自白與事實相符。本件事證明確，
    被告犯行堪以認定，應予依法論科。
二、核被告所為，係犯刑法第三百零四條第一項之強暴、脅迫使
    人行無義務之事罪、第三百四十六條第一項、第三項之恐嚇
    取財未遂罪。被告所犯上開妨害自由罪與己○○、壬○○、
    辛○○、庚○○間有犯意聯絡及行為分擔，及所犯恐嚇取財
    未遂罪與壬○○、辛○○、庚○○間有犯意聯絡及行為分擔
    ，均為共同正犯；所犯上開二罪各係一行為同時侵害被害人
    戊○○、丁○○○之法益，應各依想像競合犯論以一罪。又
    本件工程款糾紛之源起係己○○承攬戊○○所經營吉陽公司
    工程，己○○已完成約百分之九十之大部分工程，惟戊○○
    認為己○○已遲延完工且已完工部分有瑕疵，因此戊○○不
    願給付工程款尾款之二千三百餘萬元。雖戊○○以其所請啟
    達工程顧問股份有限公司鑑定結果，認為己○○之施工確有
    瑕疵，須再花費六百九十三萬元修補地下室連續壁漏水修補
    工程，有該鑑定報告書一份附卷可稽（同上卷第五十九頁至
    第八十五頁），並認遲延損失亦須再經計算始得確定，而拒
    絕繼續付款。惟該工程係大樓興建工程，其總價高達一億六
    千八百餘萬元，此有工程承攬合約一份附卷可稽（同上卷第
    五十四頁至第五十六頁），並非一般普通簡易工程，而工程
    問題本極複雜及專業，有糾紛時難免雙方各執一詞，且戊○○確實亦有高達二千三百餘萬元之尾款尚未給付，並參酌證
    人即東隆營造有限公司代理人甲○○證述：「（東隆介入此
    工程糾紛？）己○○向戊○○等業主包下這工程，然後找我
    們東隆來做結構體．．．（當時與何人簽的？）東隆與戊○○及蔣華美簽的合約。．．．（你們部分何時完成？）八十
    三年就完成，工程款就剩下一百多萬沒有領到。」等語，堪
    認己○○及包商間認為戊○○尚有應付未付之工程款，亦非
    完全無由。衡情戊○○、己○○與各包商間多人開過十餘次
    協調會，始達成協議，且自卷附該協議書內容觀之，非三言
    兩語遽下結論，就戊○○為何要給付及如何給付都明白仔細
    約定，甚至經過律師見證，有該協議書一份附卷可稽（見同
    上卷第十九頁至第二十三頁），應認己○○與戊○○間就工
    程款確有糾紛存在，則被告、庚○○、壬○○及辛○○為己○○與戊○○談判此工程款問題以及後來取得工程款，就被
    告及己○○而言並無不法所有之意圖，是被告以強暴、脅迫
    手段逼迫戊○○達成協議，應認僅成立刑法第三百零四條第
    一項之妨害自由罪，公訴人認被告此部分係犯刑法第三百四
    十六條第一項之恐嚇取財既遂罪，尚有誤會，爰將起訴法條
    予以變更，被告並就此部分為認罪之表示，併此敘明。又被
    告所為多次妨害自由之行為係出於單一之目的、決意而接續
    實施，為接續犯。且被告於八十六年八月間四次與庚○○等
    人至吉陽公司找戊○○或其妻丁○○○，恐嚇取財二百萬元
    未遂，亦係基於同一目的、決意為之，應認係單一恐嚇取財
    犯意之接續行為，不論以連續犯。又被告所犯前開二罪間，
    犯意個別、罪名不同，應予分論併罰。又被告所犯恐嚇取財
    未遂罪部分，因行為僅屬未遂階段，爰依刑法第二十六條前
    段規定減輕其刑。爰審酌被告坦承犯行，犯後態度尚佳，及
    其犯罪之目的、所受之刺激、手段、品行、智識程度、所生
    危害等一切犯罪情狀，分別量處如主文所示之刑，並定其應
    執行刑，及諭知易科罰金之折算標準，以資懲儆。
三、公訴意旨另以八十六年六月十七日下午五時許，被告又與庚○○、壬○○等人前往公司找戊○○，適戊○○外出未遇，
    被告等人乃在吉陽公司附近聚湖宮前等候，嗣不耐久等，即
    招來吉陽公司之工地主任乙○○質問其何以戊○○不出面處
    理，一言不合，被告、庚○○與壬○○遂基於傷害之犯意聯
    絡，由壬○○以拳頭、鐵板凳毆打乙○○，使乙○○肩部挫
    傷云云，因認被告此部分所為又犯傷害罪嫌。惟按告訴乃論
    之罪，告訴人於第一審辯論終結前得撤回其告訴，本件告訴
    人乙○○告訴被告傷害案件，起訴書認係觸犯刑法第二百七
    十七條第一項之罪，依同法第二百八十七條前段之規定，須
    告訴乃論。茲據告訴人乙○○於臺灣臺東地方法院審理共犯
    庚○○所涉本案強制犯行時，向該法院表示撤回告訴，此有
    臺灣高等法院花蓮分院八十七年度上重訴字第一五二號判決
    附本院卷可稽，是此部分告訴已經撤回，本應諭知不受理，
    惟因公訴人認此部分與被告前開論罪部分有牽連犯之裁判上
    一罪關係，故不另為不受理之諭知。
據上論斷，應依刑事訴訟法第二百七十三條之一第一項、第二百
九十九條第一項前段、第三百條，刑法第二十八條、第五十五條
、第三百零四條第一項、第三百四十六條第三項、第一項、第二
十六條前段、第四十一條第一項前段、第二項、第五十一條第五
款、罰金罰鍰提高標準條例第一條前段、第二條，判決如主文。
本案經檢察官廖舒屏到庭執行職務
中　　華　　民　　國　　94　　年　　10　　月　　31　　日
　　　　　　　　　刑事第三庭  審判長法　官　林恆吉
                                    法　官　游士珺
                                    法　官　胡宗淦
以上正本證明與原本無異。
如不服本判決，應於判決送達後10日內向本院提出上訴狀（應抄
附繕本）。告訴人或被害人如對於本判決不服者，應具備理由請
求檢察官上訴，其上訴期間之計算係以檢察官收受判決正本之日
期為準。
　　　　　　　　　　　　　　　　　　書記官　張耀鴻
中　　華　　民　　國　　94　　年　　10　　月　　31　　日
附錄法條：
中華民國刑法第304條
(強制罪)
以強暴、脅迫使人行無義務之事或妨害人行使權利者，處 3 年以
下有期徒刑、拘役或 300 元以下罰金。
前項之未遂犯罰之。
中華民國刑法第346條
(單純恐嚇罪)
意圖為自己或第三人不法之所有，以恐嚇使人將本人或第三人之
物交付者，處6月以上5年以下有期徒刑，得併科1千元以下罰金
。
以前項方法得財產上不法之利益，或使第三人得之者，亦同。
前二項之未遂犯罰之。
